臺灣臺中地方法院民事判決
                                    110年度重訴字第362號
原      告  施怡伶兼張廖碧加承受訴訟人

            施養浩兼張廖碧加承受訴訟人


            施純道即張廖碧加承受訴訟人

            施怡美即張廖碧加承受訴訟人

            施怡雯即張廖碧加承受訴訟人

共      同
訴訟代理人  黃文進律師
            楊玉珍律師(於民國111年6月24日解除委任)
被      告  許殷雪霞



訴訟代理人  林羣期律師
上列當事人間請求損害賠償事件，原告提起刑事附帶民事訴訟，
經本院刑事庭裁定移送前來(109年度附民字第1027號)，本院於
民國111年6月24日言詞辯論終結，判決如下：
    主  文
被告應分別給付原告如附表二「請求金額」欄所示之金額，及自
附表二「利息起算日」欄所示之日起至清償日止，按週年利率百
分之5計算之利息。
原告其餘之訴駁回。
訴訟費用由被告負擔。
本判決原告勝訴部分於原告以附表二「供擔保金額」欄所示金額
為被告供擔保後，得假執行。但被告如以附表二「反供擔保金額
」欄所示金額為原告預供擔保，得免為假執行。
原告其餘假執行之聲請駁回。
    事實及理由
壹、程序方面
一、張廖碧加於民國110年8月18日死亡，繼承人為原告施怡伶、
    施養浩、施純道、施怡美、施怡雯，有戶籍謄本可稽【見本
    院110年度重訴字第362號卷（下稱第362號卷）第297至305
    頁】，並經其等於同年10月15日聲明承受訴訟（見第362號
    卷第285頁），核無不合，應予准許。
二、原告起訴時原聲明如附表一起訴聲明欄所示。嗣於訴訟進行
    中，變更聲明如附表一變更後聲明欄所示（見第362號卷第2
    85至286頁），另追加民法第179條、第474條規定為請求權
    基礎（見第362號卷第288頁），核屬減縮應受判決之事項、
    請求之基礎事實同一，與民事訴訟法第255條第1項但書第2
    、3款規定相符，應予准許。
貳、實體方面
一、原告主張：被告明知他人若知其曾因詐欺案遭通緝及隱瞞真
    實姓名之事，實無可能交付借款；復明知其未在臺中市合夥
    經營均冠、妍囍美髮補習班，亦非仁山建設股份有限公司（
    下稱仁山建設公司）「山之道」建案坐落土地之地主，未與
    仁山建設公司簽立合建、投資契約，且自身亦無還款能力及
    意願，仍基於詐欺之故意，對原告、張廖碧加佯稱可投資上
    開補習班、「山之道」建案，致其等陷於錯誤，而於附表二
    之時間交付如附表二所示金額予被告，致原告、張廖碧加各
    自受有如附表二金額欄所示之損害。又被告受有上開款項無
    法律上原因，原告亦得依不當得利規定請求被告返還。縱認
    被告行為未成立侵權行為或不當得利，然兩造間成立消費借
    貸契約，被告應返還上開借款，並以110年10月15日民事變
    更聲明狀為催告之意思表示。另原告為張廖碧加之繼承人，
    於其死亡後繼承其對被告之權利。爰先位依民法第184條第1
    項前段、後段及第2項、同法第179條、第1148條，備位依民
    法第474條、第1148條規定，提起本件訴訟，請求擇一為有
    利判決等語，並聲明：如附表一變更後聲明欄所示。
二、被告則以：原告主張之侵權行為事實，距原告知有損害及賠
    償義務人為被告起，至其提起刑事附帶民事訴訟，已逾2年
    時效，故其損害賠償請求權已罹於時效。被告未以不實投資
    事由詐騙原告財物，均為消費借貸契約，原告持續多年交付
    款項予被告，被告亦有給付高額利息，亦已償還部分借款，
    顯見本件僅為借貸糾紛。被告既清償部分款項，原告應說明
    被告清償之數額及兩造約定之利息，如逾週年利率百分之16
    部分，原告不得請求等語，資為抗辯，並聲明：㈠原告之訴
    及假執行之聲請均駁回。㈡如受不利判決，願供擔保請准宣
    告免為假執行。
三、得心證之理由：
　㈠原告主張被告詐欺而應負侵權行為損害賠償責任部分：
　⒈因故意或過失，不法侵害他人之權利者，負損害賠償責任。
    故意以背於善良風俗之方法，加損害於他人者亦同。違反保
    護他人之法律，致生損害於他人者，負賠償責任。但能證明
    其行為無過失者，不在此限。民法第184條第1項、第2項分
    別定有明文。又詐欺，係指對表意人意思形成過程屬於重要
    ，而有影響之不真實事實，為虛構、變更或隱匿之行為，故
    意表示其為真實，使表意人陷於錯誤、加深錯誤或保持錯誤
    而言。是項規定所欲保護之法益，為表意人意思表示形成過
    程之自由。蓋詐欺者利用受害人之需求、信任、同情、貪財
    等心理狀態，施以言語行動使受害人逐步陷於錯誤，而影響
    其意思表示之形成自由。倘詐欺之不法行為，符合故意以被
    於善良風俗之方法，加損害於他人之要件，受害人亦得依民
    法第184條第1項後段請求加害人負侵權行為之損害賠償責任
    （最高法院111年度台上字第176號判決意旨參照）。
　⒉原告以受被告詐欺為由提起刑事告訴，由臺中地方檢察署檢
    察官以109年度偵字第12213、23971號詐欺案件偵查起訴，
    經本院以109年度重訴字第1994號、110年度訴字第145號偽
    造文書等事件受理(下稱另案)，並判決被告犯如偽造文書、
    詐欺取財等罪，定應執行有期徒刑12年。被告及檢察官均不
    服提起上訴，經臺灣高等法院臺中分院以110年度上訴字第9
    41、942號偽造文書等事件受理，撤銷原判決關於其附表二
    編號16所示犯罪所得沒收部分，改判為該部分未扣案之犯罪
    所得新臺幣(下同)630萬元沒收，於全部或一部不能沒收或
    不宜執行沒收時，追徵其價額。並駁回其他上訴等節，為兩
    造所不爭執【見本院110年度重訴字第360號卷（下稱第360
    號卷）二第47頁】，首堪認定為真實。
　⒊被告施行詐術致原告陷於錯誤交付附表所示款項，成立侵權
    行為：
　⑴張廖碧加、施怡伶、施養浩有以現金或匯款方式交付如附表
    二所示款項予被告，為被告所不爭執【見第360號卷一第452
    、492頁、臺灣臺中地方檢察署109年度偵字第12213號卷（
    下稱109偵12213卷）四第283至284頁】，並有被告簽立之借
    據、中國信託銀行匯款單、彰化銀行匯款回條聯可憑【見10
    9偵12213卷一第213至216、241至242頁、本院109年度重訴
    字第1994號卷(下稱109重訴1994卷)二第54至61頁】，且訴
    外人紀雅芳申設之合作金庫銀行帳號0000000000000號帳戶
    、蘇麗娥申設之國泰世華銀行帳號000000000000號帳戶、林
    藝馨申設之彰化銀行帳號00000000000000號帳戶，分別遭被
    告以不同理由予以借用，供施怡伶、施養浩，及訴外人章素
    如、童月蘭、曾禾溱匯款後，再由紀雅芳、蘇麗娥、林藝馨
    領出後交予被告乙情，有紀雅芳、蘇麗娥、林藝馨於另案偵
    查中證述明確（見109偵12213卷二第81、165至168頁；卷四
    第300至303、408至412頁），故張廖碧加、施怡伶、施養浩
    各自交付360萬元、415萬元、496萬元予被告，堪可認定。
　⑵依施怡伶於另案偵查中證稱：被告稱有跟朋友合作投資仁山
    建設山之道建案坐落之土地，伊把錢交給被告投資，蓋好後
    伊可以分到一戶房子，伊匯款至被告所指定之紀雅芳、林藝
    馨銀行帳戶內等語（見109偵12213卷四第511至512頁）；施
    養浩則證稱：當初是施怡伶問伊要不要投資被告在七期的土
    地建案，房子蓋好後就可以用利息跟本金折抵房價，被告跟
    施怡伶說該帳戶所有人蘇麗娥是建設公司的會計，伊匯款至
    施怡伶告知之蘇麗娥帳戶，伊匯款後會跟施怡伶說，由施怡
    伶轉告被告等語（見109偵12213卷二第206頁）；張廖碧加
    證稱：伊給付被告金錢的原因，係因為被告稱房子蓋好可以
    給伊一間房子，或投資美髮補習班，或借款有利息讓伊賺等
    語（見109偵12213卷四第22至23頁），可見被告係以投資仁
    山山之道建案、美髮補習班、借款可獲取利息等雷同或極其
    相似之事由，向其等取得如附表二所示之款項。
　⑶另審諸證人林長卿於另案第一審審理時證稱：被告向伊表示
    仁山建設「山之道」建案興建中需要資金，故找伊投資，等
    建案蓋好後就會給伊一戶房屋，伊才會給被告錢，被告有帶
    伊前往「山之道」參觀，當時是只有鋼筋的毛胚屋等語（見
    109重訴1994卷二第304至337頁）；證人林莊玉燕證稱：被
    告表示跟朋友要合資蓋房，等蓋好後10樓要過戶給伊等語（
    見109偵12213卷四第257、258頁）；證人邱許玉蘭證稱：當
    時被告向伊借錢並稱伊可賺取利息，伊便交錢給被告，每一
    次交付借款時有預扣利息等語（見109偵12213卷四第254頁
    ）；證人許玉證稱：被告當時要伊投資「全美髮廊」，讓伊
    賺取投資利息等語（見109偵12213卷二第26頁）；證人蘇琴
    現證稱：一開始被告說朋友要出賣補習班，被告要買下來需
    要資金，之後被告就邀伊入股投資等語（見109重訴1994卷
    三第185頁）；證人鄭文英則證稱：被告稱要做法拍屋投資
    ，法拍屋之後，被告稱係投資美髮補習班、仁山建設土地開
    發案等語（見109重訴1994卷二第445、453、463頁）；證人
    賴明芬證稱：被告稱正在蓋房子，要伊幫助被告，被告後稱
    要跟朋友合資開立均冠、妍囍補習班，邀伊投資等語（見10
    9偵12213號卷二第38、39頁）；證人章素如證稱：被告邀伊
    投資妍囍髮廊，後被告又稱其有買仁山建設的房子，要伊再
    多投資仁山建設的建案等語（見109偵12213卷二第158、159
    頁）；證人童月珠證稱：被告說在開美髮補習班，伊聽信被
    告所言投資等語（見109重訴1994卷三第261頁）；證人童月
    蘭證稱：被告說其七期有建案，需要向伊商借資金等語（見
    109偵12213卷四第30頁）；證人曾禾溱證稱：被告說在七期
    有房子，係仁山建設的「山之道」建案，需要資金蓋房，最
    後也會給伊房子等語（見109偵12213卷四第31頁、109重訴1
    994卷三第200頁）；紀雅芳證稱：被告稱在臺北有開均冠補
    習班，後來被告到臺中時有被美髮工會介紹到補習班教學，
    那家補習班在臺中車站附近，不知道全名，經營不好，補習
    班老闆邀約被告入股，所以被告問伊要不要投資補習班，當
    時被告說伊有錢的話就可以拿給被告，補習班每月結算時若
    有錢被告會每月分紅利給伊，被告會趁房屋被法拍前用低價
    把房屋買下來，所以被告手上有熊貓天與地、熊貓凱撒，伊
    當時說伊想要這二個其中一個，被告說好，被告稱等仁山建
    設山之道蓋好後，伊可以選擇熊貓天與地、熊貓凱撒、山之
    道，被告要直接過戶給伊等語（見109偵12213卷四第301頁
    、第408頁、第410頁）；蘇麗娥亦證稱：被告稱因為伊已退
    休沒有工作，向伊表示可以把錢放在被告那裡，3個月給伊
    一次利息等語（見109偵12213卷二第166頁）；莊意倩證稱
    ：被告告訴伊投資仁山房地產會有高利率的收獲等語（見10
    9偵12213卷二第70、71頁)，綜合上開證人於另案偵查與審
    理程序之各自證述，核與原告上開所述相內容相當，足見被
    告均以相類話術，塑造投資、高額借貸利息等機會誘使原告
    、證人相信後交付款項。
　⑷復佐以原告及上開證人均陳稱與被告相識多年、關係良好，
    於被告意圖喝清潔劑尋短之際，童月蘭亦將被告送醫救治（
    見109重訴1994卷三第287至288頁），是其等於另案偵查、
    審理程序中，衡情要無設詞構陷被告之動機與必要，且其等
    於另案之證言均經具結，而以刑法偽證罪責擔保上開證述之
    真實性，應堪採信。從而，足見被告以相類之手法告知原告
    可投資建案、美髮補習班或賺取借貸利息，致原告、張廖碧
    加交付如附表二所示之款項予被告。
　⑸審諸被告並非仁山山之道地主、亦未與他人合夥經營均冠、
    妍囍美髮補習班，此為被告於另案第一審審理時所自承（見
    109重訴1994卷三第506頁），且被告冒用「許玉霞」名義偽
    造借據並持以交付予張廖碧加之事實，業據被告於另案第一
    審所不爭執（見109重訴1994卷二第19頁），可見被告於向
    張廖碧加、施怡伶、施養浩借款時，並未以真實姓名示人。
    被告雖爭執以「許玉霞」名義簽立予張廖碧加之借據非其製
    作，然被告既於另案第一審審理程序就檢察官起訴偽造文書
    部分為自白認罪，堪認其已承認係自己冒用他人名義偽造借
    據交付張廖碧加，其復於本院審理時爭執，自應就此有利於
    己之事實負舉證責任，惟其復未證明之，故其所辯，自不能
    採。
　⑹考以姓名權既為人格權之一種，人之姓名為其人格之表現，
    除可展現自己之獨特性，並與他人作出區別。倘行為人非出
    於善意，係為逃避法律追緝或基於不法目的而使用本名以外
    之稱呼為特定法律行為，致所生之法律效果，足以影響國家
    任務執行、交易安全或法律秩序維持時，即不為法規範所能
    容忍，自不能以其使用本名以外之稱呼，已行之有年，且為
    社會上多數人或其交易之相對人所知，足以證明其主體同一
    性，即以此為由而規避所應負之刑事責任（最高法院111年
    度台上字第1232號判決意旨參照）。復參被告於88年間，即
    因犯詐欺取財等案件，經通緝在案，因久未緝獲，並由戶政
    機關依職權逕將其戶籍暫遷至臺北○○○○○○○○○，足認被告在
    因案被通緝之情況下，無固定之住所，卻以前述「許玉霞」
    名義向張廖碧加借款並簽立借據，足見被告上開行為將致原
    告於追索債權時，陷於無法查知債務人之風險，核與一般消
    費借貸契約，基於借貸意思並有清償意願之常情不符。
　⑺兼衡債務人之清償能力屬影響債權人是否同意貸與款項之重
    要因素，債務人依常理本應詳實告知貸與人，使其得評估風
    險自主決定是否借貸款項。若債務人任意捏造不實、虛構之
    還款計畫或隱匿其財務能力，使債權人陷於錯誤認債務人有
    能力清償借款，即侵害表意人意思表示形成過程之自由，而
    屬施用詐術之行為。查被告於88年8月30日因訴外人余林綉
    英提起自訴，經臺北地方法院於89年12月發布通緝，於90年
    5月17日第一次緝獲被告到案，被告復行逃匿，該院於91年9
    月11日再度發布通緝。該案嗣於103年10月22日經臺北地方
    法院以103年度審自緝字第9號認定追訴權時效應於103年9月
    25日完成，而對被告諭知免訴判決等情，為兩造所不爭執（
    見本院第360號卷二第47頁）；又被告於偵案中稱：伊經營
    美容店扣除成本淨賺2萬多元，住的房屋都是租的等語（見1
    09偵12213卷一第40、718頁），被告名下復無任何財產，亦
    有被告稅務電子閘門財產所得調件明細表可稽（見臺灣臺中
    地方檢察署108年度他字第6393號卷二第15至27頁），是依
    被告向原告取得金錢時之實際狀況及經濟能力，被告自始即
    無履行與上開原告所約定事項之能力甚明。
　⑻期間縱被告曾支付部分利息，然對比被告支付之利息遠少於
    自原告所取得之金錢，無非係變相以各原告之金錢支應其他
    借款利息以拖延清償時間。足見被告編造不實投資訊息邀請
    原告出資投資或向原告借款，且其於上開過程中均隱瞞其真
    實姓名身分及前業因另案遭通緝之情形，進而交付未能表彰
    其真實姓名資料之借據，使原告誤信被告所言屬實，並相信
    被告財務狀況沒有問題而有還款能力。甚且，依上開原告陳
    述及證人證述，被告為投資、借貸意思表示之對象人數眾多
    、金額甚鉅、時間重疊，況原告與前揭證人均陳稱被告取得
    其等交付之款項後迄未返還，益徵被告於取得前揭款項之初
    ，即無還款能力及意願。
　⑼基此，被告於向原告為投資、借款之意思表示時，係就不存
    在之重要事實為隱匿、虛構之行為，致原告形成意思表示過
    程陷於錯誤，影響原告意思表示自由交付附表二所示款項，
    被告上揭行為構成詐欺行為，應負損害賠償之責任，足堪認
    定。
　⒋被告雖抗辯：原告起訴所指借款或投資款項均係訴外人王明
    莉要求被告以上開名義向原告商借之款項，王明莉初期會按
    時給付利息或返還款項，為王明莉嗣後因不知去向才導致無
    法償還上開款項。本件多數原告係以借款賺取利息，少數原
    告涉及投資事項，原告均有收取利息且借款時間多達3年，
    故無詐欺原告之事實等語。然：
　⑴主張有詐欺侵權行為存在事實之當事人，固須就此項利己事
    實為證明，惟其已就上揭利己之待證事實，茍能證明在經驗
    法則或論理法則上，足以推認該待證事實存在之間接事實，
    即無不可，非以直接證明該待證事實為必要，此觀民事訴訟
    法第282條規定即明。此時原不負舉證責任之對造，即應就
    與上開事實盡舉證責任反證予以推翻。
　⑵被告未就王明莉為何人未盡說明義務，亦未對其係受王明莉
    指示此有利於己之事實盡舉證責任。況被告被將如附表二所
    示款項交付其所稱好友王明莉，卻未曾提出任何足資證明交
    付款項予王明莉之證據，於另案偵審過程自始至終無法交代
    王明莉之真實姓名、年籍資料，甚至陳稱連先前雙方互相聯
    絡之電話號碼已不復記憶(見109偵12213卷二第407、453頁)
    ，而未能提供任何線索以供檢警查證，倘確有王明莉之存在
    ，被告理當盡其可能盡力查找或聲請本院調查證據，卻未見
    被告就此舉證以實其說，益彰被告乃任意捏造不存在之人以
    為卸責，自無足推翻本院綜合上開事證所為之認定。故被告
    前揭抗辯，即無足採。
　⒌附表二「施怡玲、施養浩、施純道、施怡美、施怡雯」編號1
    至8所示之款項，均已罹於10年時效：
　⑴按因侵權行為所生之損害賠償請求權，自請求權人知有損害
    及賠償義務人時起，2年間不行使而消滅，自有侵權行為時
    起，逾10年者亦同，民法第197條第1項定有明文。
　⑵張廖碧加、施怡伶、施養浩於109年11月12日對被告提起本件
    刑事附帶民事訴訟，起訴狀繕本於同年月19日送達被告等情
    ，有原告之起訴狀及送達回證可查【見本院109年度附民字
    第1027號卷（下稱附民卷）第9、27頁】，故原告於109年11
    月19日始對被告行使因本件侵權行為所生損害賠償請求權。
　⑶附表「施怡玲、施養浩、施純道、施怡美、施怡雯」編號1至
    8所示之款項，均於99年11月前受被告詐欺而交付，是張廖
    碧加就上揭部分侵權行為所生之損害賠償請求權，自侵權行
    為發生時起已逾10年，故該部分之請求權已罹於10年之消滅
    時效，原告就該部分之請求，即非有據。
　⑷至被告雖抗辯原告於107年即知悉本件侵權行為之事實，而原
    告之損害賠償請求權均已罹於2年消滅時效等語。惟：
　①除須被害人知悉他人之侵害行為外，對其行為之違法性並須
    認識，始得謂其已知，惟倘僅屬懷疑、臆測或因過失而不知
    者，則仍有未足。如當事人間就知之時間有所爭執，應由賠
    償義務人就請求權人知悉在前之事實，負舉證責任（最高法
    院72年台上字第1428號判例參照）。
　②查賴明芬係於108年7月12日向臺灣臺中地方檢察署檢察官對
    被告提起詐欺告訴，經承辦檢察官偵辦後，原告始因接受偵
    訊而提起告訴(見109偵12213白卷宗第367至370、377至380
    頁；卷四第22頁)，可見原告主張其於108年7月後始因被告
    行蹤不明才知受騙，應屬可採。被告雖抗辯依賴明芬於另案
    第一審所提107年4月24日、同年9月20日之錄影譯文，原告
    於當下已有保存證據之行為，可見其等於斯時已知悉侵權行
    為之存在云云，然觀諸該譯文內容（見第360號卷一第277至
    288頁），均僅係詢問被告投資、借款內容，縱當時已有懷
    疑被告之意，仍難謂已認識被告行為之違法性。
　③另原告於109年11月對被告提起刑事附帶民事訴訟，業如前述
    ，被告復未能提出其他證據證明原告於107年11月前已知悉
    被告為本件侵權行為，是除上開第⑶點所示之款項外，原告
    其餘部分之請求尚未罹於2年之請求權消滅時效。
　㈡附表二「施怡玲、施養浩、施純道、施怡美、施怡雯」編號1
    至8所示之款項（下稱系爭款項）部分不成立不當得利：
　⒈系爭款項亦為被告詐欺原告所得乙節，雖業如前認定，然被
    告抗辯上開款項均係張廖碧加貸予被告之借款（見第360號
    卷二第117、121至123頁），張廖碧加亦主張被告以消費借
    貸賺取利息之方式向其等借貸（見109偵12213卷第22至23頁
    ），可見其等與被告成立消費借貸契約，縱被告係基於詐欺
    之故意施以詐術，使原告陷於錯誤為貸予之意思表示，然此
    意思表示僅係有瑕疵之意思表示而得撤銷，於該意思表示撤
    銷前均為有效之意思表示，原告既未撤銷上開意思表示（見
    第360號卷二第103頁），則其自與被告就系爭款項達成消費
    借貸合意，故其給付該款項即基於消費借貸契約，自屬有法
    律上原因，原告主張被告收受系爭款項為無法律上原因而成
    立不當得利，自非可採。
　㈢原告關於系爭款項部分，備位依民法第474條規定請求被告返
    還，為有理由。
　⒈消費借貸未定返還期限者，貸與人得定一個月以上之相當期
    限，催告返還。所謂返還，係指「終止契約之意思表示」而
    言，即貸與人一經向借用人催告（或起訴），其消費借貸關
    係即行終止，惟法律為使借用人便於準備起見，特設「一個
    月以上相當期限」之恩惠期間，借用人須俟該期限屆滿，始
    負遲延責任，貸與人方有請求之權利。若貸與人未定一個月
    以上之期限向借用人催告，其請求權尚不能行使，消滅時效
    自無從進行。故須貸與人定一個月以上之相當期限，催告返
    還，於該催告所定期間屆滿後，其消滅時效始開始進行（最
    高法院99年度第7次民事庭會議決議意旨參照）。
　⒉被告雖抗辯上開借款亦罹於時效等語，然查，張廖碧加貸予
    被告系爭款項，為被告所自承在卷（見第360號卷二第103頁
    ），則其備位主張就系爭款項與被告成立消費借貸契約，即
    屬可取。原告既否認被告有清償借款，則被告應就其業清償
    前開借款此有利於己之事實負舉證責任，被告辯稱因時間久
    遠應由原告說明各款項是否清償云云，並不可採。是以，被
    告既未證明其以清償系爭款項，且兩造未約定清償期限（見
    第360號卷一第451頁、卷二第129頁），則張廖碧加以110年
    10月15日民事變更聲明狀為催告之意思表示，被告於同日收
    受上開意思表示（見第360號卷一第452頁），應自斯時起方
    生催告之效力，而於一個月後始開始進行消滅時效，故張廖
    碧加對被告之借款返還請求權尚未罹於15年時效，應堪認定
    。
　㈣給付無確定期限者，債務人於債權人得請求給付時，經其催
    告而未為給付，自受催告時起，負遲延責任。其經債權人起
    訴而送達訴狀，與催告有同一之效力；又遲延之債務，以支
    付金錢為標的者，債權人得請求依法定利率計算之遲延利息
    ；應付利息之債務，其利率未經約定，亦無法律可據者，週
    年利率為百分之5，此觀民法第229條第2項、第233條第1項
    前段、第203條規定可明，本件附表二「施怡玲、施養浩、
    施純道、施怡美、施怡雯」編號9至11、「施怡伶」、「施
    養浩」部分之請求係本於侵權行為損害賠償請求權，其請求
    未定有確定期限，應經原告依刑事附帶民事起訴狀催告之翌
    日即109年11月20日起(見附民卷第27頁)，被告始負遲延責
    任；另附表二「施怡玲、施養浩、施純道、施怡美、施怡雯
    」編號1至8部分之請求，即自110年11月16日起被告始負遲
    延責任(見第360號卷一第452頁)。故原告請求自如附表二「
    利息起算日」欄所示日期起算之遲延利息，即屬有據。又兩
    造未約定遲延利息，依上揭法條意旨，應以週年利率百分之
    5為計算基準。
四、綜上所述，原告先位依民法第184條第1項前段規定，請求被
    告給付如附表二「施怡玲、施養浩、施純道、施怡美、施怡
    雯」編號9至11、「施怡伶」、「施養浩」所示之金額，及
    各自如附表利息起算日所示之日起至清償日止，按週年利率
    百分之5計算之利息部分，為有理由，應予准許；逾該範圍
    之請求，則無理由，應予駁回。又原告就附表二編號1至8備
    位依民法第474條規定，請求被告給付如附表二編號1至8所
    示之「請求金額」欄所示金額，及自「利息起算日」欄所示
    之日起至清償日止，按週年利率百分之5計算之利息部分，
    為有理由，應予准許；其餘部分，則無理由，應予駁回。
五、兩造均陳明願供擔保聲請宣告假執行或免為假執行，經核原
    告勝訴部分，與規定相符，爰分別酌定相當之擔保金額宣告
    之；至原告敗訴部分，其假執行之聲請已失所依據，應併予
    駁回。
六、本件事證已臻明確，兩造其餘主張、陳述及所提之證據，經
    審酌後認為均不足以影響本判決之結果，爰不逐一論列，併
    此說明。
七、末按各當事人一部勝訴、一部敗訴者，其訴訟費用，由法院
    酌量情形，命兩造以比例分擔或命一造負擔，或命兩造各自
    負擔其支出之訴訟費用；民事訴訟法第79條定有明文。查本
    院審理結果雖認原告之訴一部有理由，一部無理由，惟該敗
    訴部分係駁回原告請求部分法定遲延利息，本院審酌此部分
    於整體勝敗所佔比例甚微，爰依民事訴訟法第79條規定，命
    被告負擔本件訴訟費用。
八、據上論結，本件原告之訴為一部有理由、一部無理由，依民
    事訴訟法第79條，判決如主文。
中　　華　　民　　國　　111 　年　　8 　　月　　5 　　日
　　              民事第一庭  審判長法　官  許石慶
　　                                法  官  廖欣儀
　　                                法  官　鍾宇嫣
以上正本，係照原本作成。
如對本判決上訴，須於判決送達後20日內向本院提出上訴狀（須
附繕本），如委任律師提起上訴者，應一併繳納上訴審裁判費。
中　　華　　民　　國　　111 　年　　8 　　月　　5 　　日
                                    書記官　　
附表一：
起訴聲明 變更後聲明 ㈠被告應給付張廖碧加360萬元，及自刑事附帶民事起訴狀繕本送達翌日起至清償日止，按週年利率百分之5計算之利息。 ㈡被告應給付施怡伶1,026萬1,000元，及自刑事附帶民事起訴狀繕本送達翌日起至清償日止，按週年利率百分之5計算之利息。 ㈢被告應給付施養浩496萬元，及自刑事附帶民事起訴狀繕本送達翌日起至清償日止，按週年利率百分之5計算之利息。 ㈠被告應給付施怡伶、施養浩、施純道、施怡美、施怡雯360萬元，及自刑事附帶民事起訴狀繕本送達翌日起至清償日止，按週年利率百分之5計算之利息。　　 ㈡被告應給付施怡伶415萬元，及自刑事附帶民事起訴狀繕本送達翌日起至清償日止，按週年利率百分之5計算之利息。 ㈢被告應給付施養浩496萬元，及自刑事附帶民事起訴狀繕本送達翌日起至清償日止，按週年利率百分之5計算之利息。 
附表二：
原告 編號 時間(民國) 金額(單位：新臺幣，下同) 交付方式 請求金額 利息起算日(民國) 供擔保金額 反供擔保金額 施怡玲、施養浩、施純道、施怡美、施怡雯、（即張廖碧加之繼承人） 1 96年6月30日 30萬元 現金 260萬元 110年11月16日  120萬元 360萬元  2 97年月42日 20萬元 現金      3 97年7月2日 50萬元 現金      4 97年9月22日 30萬元 現金      5 97年12月25日 20萬元 現金      6 98年12月27日 50萬元 現金      7 99年1月29日 10萬元 現金      8 99年9月1日 50萬元 現金      9 100年8月25日 50萬元 現金 100萬元 109年11月20日    10 102年7月22日 20萬元 現金      11 102年11月28日 30萬元 現金       共計 360萬元      施怡伶 1 107年7月10日 200萬元 匯款 415萬元 109年11月20日 139萬元 415萬元  2 107年7月19日 50萬元 匯款      3 107年9月12日 25萬元 匯款      4 108年2月1日 20萬元 匯款      5 108年3月8日 50萬元 匯款      6 108年4月10日 70萬元 匯款       共計 415萬元      施養浩 1 101年12月5日 300萬元 匯款 496萬元 109年11月20日 166萬元 496萬元  2 101年12月12日 196萬元 匯款       共計 496萬元